【裁判字號】    99,上易,254
【裁判日期】    991026
【裁判案由】    詐欺
【裁判全文】
臺灣高等法院臺中分院刑事判決         99年度上易字第254號
上  訴  人
即  被  告  甲○○
上列上訴人因詐欺案件，不服臺灣臺中地方法院98年度易字第26
48號中華民國98年12月31日第一審判決（起訴案號：臺灣臺中地
方法院檢察署98年度偵字第8793號），提起上訴，本院判決如下
：
    主  文
上訴駁回。
    事  實
一、甲○○預見將自己所有之金融機構存款帳戶存摺、金融卡（
    含密碼）交付予他人使用，足供他人作為詐欺取財等財產犯
    罪款項出入之工具，其竟仍基於幫助他人詐欺取財之不確定
    犯意，於民國97年5月7日前某日，在不詳地點，將其向臺灣
    中小企業銀行豐原分行申請、帳號00000000000號存款帳戶
    （下稱中企豐原分行帳戶）之存摺、金融卡及密碼，交付給
    年籍不詳之詐騙集團的成年成員使用。嗣該詐騙集團推由成
    員中之某成年女子，意圖為自己不法之所有，於97年5月7日
    晚間8時30分許，以電話聯繫丙○○，佯稱丙○○先前網路
    購物之付款方式被設定成按月扣款，需至自動櫃員機前操作
    始能取消此一設定云云，致使丙○○陷於錯誤，於同日晚間
    8 時40分許，依照指示前往新竹市○○路○段之自動櫃員機
    前操作，而將新臺幣（下同）3萬元(扣除匯費17元後，實際
    金額為29983元)匯入上開帳戶，匯款金額旋遭詐騙集團以金
    融卡提領一空。嗣因丙○○發覺受騙，經其報警處理而查悉
    上情。
二、案經丙○○訴由臺中縣警察局豐原分局報告臺灣臺中地方法
    院檢察署檢察官偵查起訴。
    理  由
壹、程序部分：
    按被告以外之人於審判外之陳述，雖不符刑事訴訟法第159
    條之1至之4之規定，而經當事人於審判程序同意作為證據，
    法院審酌該言詞陳述或書面陳述作成時之情況，認為適當者
    ，亦得為證據；當事人、代理人或辯護人於法院調查證據時
    ，知有刑事訴訟法第159條第1項不得為證據之情形，而未於
    言詞辯論終結前聲明異議者，視為有前項之同意，同法第
    159條之5定有明文。本案上訴人即被告甲○○(下稱被告)就
    相關證據之證據能力，並無意見（見本院卷第29頁)，嗣於
    本院審理時，檢察官及被告就提示之各項證據，亦均表示無
    意見。本院審酌下列引用之各項證據作成時，並無不當違法
    之情形，認為以之作為判決之證據，亦屬適當，是依上開規
    定，該等證據均具有證據能力，合先敘明。
貳、實體部分：
一、訊據上訴人即被告甲○○，坦承上開中企豐原分行帳戶係由
    其開戶使用，惟矢口否認有幫助詐欺之犯行，辯稱：伊所有
    前揭帳戶資料，於97年4月搬家時遺失，平時存摺和金融卡
    都集中放在一個紙袋裡，和小孩的存摺、金融卡都遺失，直
    到要匯款給母親，才發現不見了云云。
二、經查：
(一)上開中企豐原分行帳戶係被告申請使用，為被告甲○○供承
    不諱，且有上開帳戶之開戶資料在卷足稽。嗣於97年5月7日
    ，有真實姓名年籍不詳之成年人以電話向證人即被害人丙○
    ○進行詐騙，致丙○○陷於錯誤，轉帳3萬元至被告上開帳
    戶內(扣除匯費17元後，實際金額為29983元)，旋遭提領之
    事實，業據證人丙○○於警詢陳述明確，並有證人丙○○提
    出之國泰世華銀行自動櫃員機交易明細表影本1紙可憑(見警
    卷第10頁)，足見被告上開中企豐原分行帳戶，確實由詐欺
    集團使用作為詐騙金錢之工具。
(二)被告雖以帳戶存摺、金融卡、密碼於97年4月間遺失置辯。
    惟被告陳稱其欲匯款給母親，才發現遺失云云，但被告於警
    詢中陳稱：「(該帳戶)都沒有使用過，要用的時候就發現被
    設警示帳戶。」、「開戶的一千元我有領出來。」等語(見
    警卷第3頁)，按被告所有之中企豐原分行帳戶，既無金錢交
    易往來，其於97年3月4日開戶時所存之1000元，同日即提領
    900 元，僅有餘額100元，有臺灣中小企銀豐原分行98年8月
    20日豐原字4609800246號函附之交易明細查詢單附卷可證(
    見原審卷第10-11頁)，被告如需匯款給其母親，豈有可能使
    用僅有100元餘額之帳戶？所辯有違常理，難以採信。至被
    告於本院審理時，提出玉山銀行豐原分行之廖庭逸00000000
    00000號帳戶存摺及內頁資料(見本院卷第48頁)，指其中97
    年6月11日之2000元匯款為蔡佳真代匯一節，無論其匯款時
    間或帳戶名稱，均與被告所辯無涉，尚難執為被告有利之認
    定。
(三)被告另又辯稱：伊平時將存摺和提款卡都集中放在一個紙袋
    裡，所以和小孩的存摺、金融卡都遺失，發現小孩的存摺一
    併遺失後，有想掛失，但因也被列為警示帳戶，無法掛失云
    云。惟查被告之子女廖家賢、廖敏洹設於豐原郵局之帳戶，
    於97年5月間並未辦理掛失止付或被列為警示衍生戶，有豐
    原郵局99年7月2日豐營字0990005112號函附卷可證（見本院
    卷第36頁)。足見被告前揭所辯，尚與實情不符，亦難採信
    。
(四)衡諸詐騙集團為確保其詐欺之犯罪所得，其所使用供被害人
    匯入款項之帳戶，必定是其能掌控之帳戶，以確保其能順利
    提領受詐欺者匯入之款項，故其經常以買受或租借之方式以
    取得帳戶，豈有可能以拾得遺失物之方式取得存摺、金融卡
    ，而使其花費心力詐欺所得之款項，陷於隨時可能因被告申
    請掛失止付而無法取得之危險？故前開詐騙集團成員倘未得
    被告同意，顯無可能以前開帳戶作為詐騙被害人丙○○之工
    具使用。況該詐騙集團成員縱拾得被告之金融卡，如未知悉
    密碼，仍無從提領款項，而一般密碼資料，均會妥為保存，
    當無隨同金融卡一併遺失之理。從而，前開被告所有中企豐
    原分行帳戶之存摺、金融卡及其密碼等資料，應係被告提供
    予他人使用，當無疑義。
(五)按金融帳戶為個人理財之工具，申請開設金融帳戶並無任何
    特殊之限制，一般民眾皆能自由申請開戶，並得同時在不同
    金融機構申請多數存款帳戶使用，乃眾所週知之事實。依一
    般人之社會生活經驗，倘係合法收入，本可自行向金融行庫
    開戶使用，而無利用他人帳戶之必要。如他人不以自己名義
    申請開戶，而向他人收購或租借金融機構帳戶使用，衡情應
    係為免他人得知使用帳戶者之真實身分，故應能合理懷疑取
    得他人帳戶之人目的在於供犯罪所用。況近來新聞媒體，對
    於不肖犯罪集團常大量收購或使用他人存款帳戶後，再持以
    供作犯罪使用，藉此逃避檢警查緝之情事，亦多所報導；又
    一般人亦均有妥為保管及防止他人任意使用存摺、金融卡及
    密碼之認識，縱特殊情況偶須交付他人使用，亦必深入瞭解
    用途及合理性，始予提供。且該等專有物品如落入不明人士
    手中，而未加以闡明正常用途，極易被利用為與財產有關之
    犯罪工具，此乃依一般生活經驗即能體察之常識，而對於非
    有正當理由，竟使用他人提供帳戶者，客觀上可預見其目的
    ，係供為某筆資金之存入，後再行領出之用。且該筆資金之
    存入及提領過程，係有意隱瞞或掩飾行為人之真實身分之用
    意，一般人本於一般認知能力均易於瞭解。是被告應可預見
    將前開帳戶之存摺、金融卡及其密碼，供他人使用將幫助他
    人實施犯罪，其仍將之交付予他人使用，顯預見縱有人以其
    金融帳戶向社會大眾詐騙財物，避免遭查獲，亦不違背其本
    意至明。
(六)綜上所述，被告前揭所辯，顯係事後卸責之詞，不足採信。
    本案事證明確，被告之犯行，洵堪認定。
三、詐欺集團成年成員之間，基於意圖為自己不法所有之犯意聯
    絡，共同實施上開詐術，致使被害人丙○○陷於錯誤而將前
    開款項匯入被告所有帳戶內，旋遭提領，係共犯刑法第339
    條第1項之詐欺取財罪。被告雖提供其所有之上開帳戶金融
    卡等物，惟既未有何參與詐欺被害人丙○○之行為或於事後
    分得詐騙款項之積極證據，即無從認屬上開詐欺取財行為之
    共同正犯。然刑法上之幫助犯，係指以幫助之意思，對於正
    犯資以助力，而未參與實施犯罪之行為者而言。本案被告提
    供其所有之上開帳戶之金融卡、密碼等物予詐欺集團成員作
    為詐欺取財之工具，係基於幫助他人詐欺取財之不確定故意
    ，且所為屬詐欺取財罪構成要件以外之行為，自應構成幫助
    詐欺取財之犯罪。故核被告所為，係犯刑法第30條第1項前
    段、第339條第1項之幫助詐欺取財罪。被告係幫助犯，應依
    刑法第30條第2項規定減輕其刑。
四、原審因而適用刑事訴訟法第299條第1項前段、刑法第30條、
    第339條第1項、第41條第1項前段、刑法施行法第1條之1第1
    項、第2項前段等規定，並審酌被告之智識程度，提供金融
    帳戶資料供詐欺集團詐騙使用，助長詐騙財產犯罪之風氣，
    造成無辜民眾受騙而受有金錢損失，實為當今社會層出不窮
    之詐財事件發生之根源，導致社會互信受損，擾亂金融交易
    往來秩序，影響層面廣泛，且亦因被告提供個人帳戶，致使
    執法人員難以追查該詐騙犯罪人之真實身分，兼衡被害人丙
    ○○因此所受之損害程度，被告犯後之態度等一切情狀，量
    處有期徒刑5月，並諭知如易科罰金以新台幣1000元折算1日
    。其認事用法，核無違誤，量刑亦屬允當。被告上訴意旨，
    仍執前詞，否認犯罪，其上訴為無理由，應予駁回。
據上論斷，應依刑事訴訟法第368條，判決如主文。
本案經檢察官乙○○到庭執行職務。
中    華    民    國    99    年    10    月    26    日
            刑事第十一庭  審判長法  官  郭  同  奇
                                法  官  陳  慧  珊
                                法  官  洪  曉  能
以上正本證明與原本無異。
不得上訴。
                                書記官  林  明  冬
中    華    民    國    99    年    10    月    26    日
附錄本案論罪科刑法條：
刑法第339條第1項：
意圖為自己或第三人不法之所有，以詐術使人將本人或第三人之
物交付者，處5年以下有期徒刑、拘役或科或併科1千元以下罰金
。

司法院資訊處製作；財團法人民間司法改革基金會備份。
